臺灣板橋地方法院刑事判決　　　　　　　95年度訴字第3426號
公　訴　人　臺灣板橋地方法院檢察署檢察官
被　　　告　乙○○
　　　　　　　　　　（另案於臺灣桃園監獄執行中）
選任辯護人　謝新平律師
上列被告因毒品危害防制條例案件，經檢察官提起公訴（95年度
偵字第6731號），本院判決如下：
    主  文
乙○○無罪。
    理  由
一、公訴意旨以：被告乙○○曾於民國九十三年七月十五日因違
    反毒品防制條例案件，經臺灣板橋地方法院於九十三年八月
    三十一日以九十三簡字第三三一八號判處有期徒刑六月確定
    ，並於九十四年七月一日執行完畢。仍不知悔改，基於販賣
    第一級毒品海洛因之營利犯意，以其行動電話門號00000000
    00為聯絡工具，販賣第一級毒品與不特定人牟利，適有甲○
    ○於九十四年十二月二十日，以0000000000行動電話門號與
    之連絡約定購買海洛因後，旋即於同日十七時許相約在林某
    位於臺北縣三重市○○街14號住家中，交付海洛因一包（淨
    重0.15公克）予林某，並告以新台幣（下同）四千元之對價
    。嗣於九十五年一月二十四日二十一時三十分為警於上開林
    某住處，查獲林某並扣得海洛因一小包（淨重0.3 公克）、
    海洛因注射針筒八支與勺子一支，並據林某供述毒品來源之
    一為乙○○，經林某以其上開電話佯稱還款，電約陳某於同
    日二十二時三十分許，在臺北縣三重市○○街中興游泳池見
    面為警查獲乙○○。因認被告涉犯毒品危害防制條例第四條
    第二項販賣第一級毒品罪嫌等語。
二、按犯罪事實應依證據認定之，無證據不得認定犯罪事實，刑
    事訴訟法第一百五十四條第二項定有明文；次按認定犯罪事
    實，須依證據，而所謂證據，係指合法之積極證據就犯罪事
    實能為具體之證明者而言；又認定不利於被告之事實，須依
    積極證據，苟積極證據不足為不利於被告事實之認定時，即
    應為有利於被告之認定，更不必有何有利之證據，最高法院
    三十年上字第八一六號著有判例。又苟未能發現相當證據，
    或證據不足以證明，自不能以推測或擬制之方法，以為裁判
    基礎，此觀同院四十年度台上字第八六號判例意旨自明。
三、公訴人認被告乙○○有上開犯罪事實，無非係以被告之供述
    、證人甲○○於警詢、偵查中之證述及和信電訊股份有限公
    司門號之客戶資料查詢回覆等資為論據。訊據被告乙○○固
    承認門號0000000000號是伊使用之電話，並曾與甲○○使用
    之0000000000號電話通話過，而查獲當天確實是甲○○以電
    話聯絡被告約在查獲地點見面等事實，惟堅決否認有何販賣
    第一級毒品海洛因犯行，辯稱伊沒有賣海洛因給甲○○，伊
    前與甲○○有債務糾紛，是伊與甲○○去打檯子，甲○○跟
    伊借二千元去玩，甲○○先玩，又伊朋友阿花要紋身，伊拿
    二千元給甲○○，結果沒有紋身，故甲○○要還伊二千元，
    所以甲○○總共要還伊四千元，被查獲當天是甲○○打電話
    給伊，說要還伊錢等語。經查：
    (一)被告於警詢中供稱「（問：據犯嫌甲○○在本分局偵查隊
      筆錄指稱：曾於九十四年十二月二十日十七時許，在三重
      市○○街14號以電話0000000000號撥打你電話0000000000
      號，向你以四千元代價購買毒品海洛因一包淨重0.15公克
      ，是否有此事？）沒有這件事，因為他欠我錢」等語（參
      見偵查卷第13頁）；於偵查中供述「（問：是否於九十五
      年一月二十四日二十二時三十分，接獲甲○○的電話相約
      ，前往臺北縣三重市○○街中興游泳池前碰面才被警方查
      獲？）我是認識啟文，人家都叫他『刺字文』，也有人叫
      他『查某文』《台語》，他有在九十四年十二月左右跟我
      巷在他家巷子口正好遇到在聊天，順便跟我借錢二千元，
      當天是警察叫他打電話給我說要還我錢，就約在中興游泳
      池，他是在晚上七、八點左右打給我，我約在半小時後到
      現場，我一到現場就看到三重分局的警員從箱型車上下來
      ，我被押在地上並搜身後，但沒有搜到東西」、「（問：
      當日接聽之電話號碼為何？）0000000000好像是這一支」
      、「（問：曾否使用0000000000號行動電話號碼？）好像
      沒有，應該是0000000000，因為是和信跟我說我原本的
      0000000000這一支的優惠專案才加辦的，時間約在九十四
      年底」、「（問：對於甲○○之筆詢筆錄，有何意見？）
      我沒有賣他海洛因，我沒有收到任何一塊錢，我只有借他
      錢，我確定沒有賣他海洛因，是警察叫他咬我的，他還在
      身分證影本上寫上一千元，不是四千元」、「（問：跟林
      有何交情，為什麼要借他錢？）就是打檯子的賭博錢，我
      的很隨和，我都會借人家錢」、「（問：警方查獲時查扣
      何物？）無」、「（問：對於遭移送涉嫌販賣第一級毒品
      海洛因之罪嫌，尚有何答辯？）我沒有賣海洛因，而且我
      沒有吸海洛因，我是吸安非他命而且警察也沒有搜到海洛
      因」等語（參見偵查卷第70、71頁），其自警詢、偵查迄
      本院審理時均堅詞否認有何販賣第一級毒品海洛因予甲○
      ○，其均辯稱甲○○欠伊金錢，惟雖其所辯借款數額未臻
      一致，但被告原無自證無罪之義務，其否認犯罪所持之辯
      解，縱非先後一致，仍不得因此資以為反證其犯罪之論據
      。
    (二)證人甲○○於警詢中供稱「（問：你施用之毒品海洛因係
      向何人購買？如何聯絡？）我施用之海洛因是向乙○○購
      買毒品施用的，我是用我的電話0000000000號撥打乙○○
      電話：0000000000號聯繫購買」、「（問：你向乙○○購
      買毒品海洛因幾次？係於何時、何地購買？以多少代價購
      買毒品？）我是於九十四年十二月二十日十七時，在我三
      重市○○街14號住處以四千元購買毒品海洛因一包，淨重
      約0.15公克，向他購買毒品海洛因一次」等語（參見偵查
      卷第17頁），惟經本院當庭勘驗證人甲○○於警詢之偵訊
      錄音帶，其錄音帶全程勘驗結果如下：
      「播放錄音帶，係全程錄音，並無中斷，在訊問過程中，
        除訊問員警及受訊人外，均有不詳人士在一旁談論不詳
        事情，受訊人應答時聲音自然，問答內容如下：
        警  員問：現在時間是九十五年一月二十四日二十二時
        甲○○答：嗯。
        警  員問：你叫什麼名字？
        甲○○答：叫甲○○。
        警  員問：出生年月日？
        甲○○答：五十八十二月十七。
        警  員問：出生地臺北縣？
        甲○○答：對。
        警  員問：現在作什麼工作？
        甲○○答：...畫圖、畫畫。
        警  員問：刺字，身份證字號？
        甲○○答：Ｚ000000000。
        警  員問：讀書呢？
        甲○○答：國中。
        警  員問：電話？
        甲○○答：00000000。
        警  員問：住址？
        甲○○答：三重市○○街14號。
        警  員問：你涉嫌毒品案有這些權利，刑事訴訟法，可
        甲○○答：我的權利？
        警    員：問筆錄的時候可以保持緘默，可以請律師。
        甲○○答：阿免（台語）。
        警    員：權利知道嗎？
        甲○○答：嗯。
        警  員問：剛才報得資料正確嗎？
        甲○○答：對。
        警  員問：你有什麼前科？
        甲○○答：麻藥而已。
        警  員問：毒品的？
        甲○○答：對。
        警  員問：二十一時三十分，現在時間是九十五年一月
        甲○○答：嗯。
        警  員問：因警力不足你是否願意接受警方一人偵訊？
        甲○○答：願意。
        警  員問：你曾毒品案勒戒嗎？
        甲○○答：曾。
        警  員問：何時？
        甲○○答：八十九年的時候。
        警  員問：在哪裡？
        甲○○答：北所，土城。
        警  員問：你知道正確提供毒品來源因而破獲可減輕其
        甲○○答：知道。
        （中間停頓約5 分鐘沒有訊問問題，但仍有旁人在一旁
          談論不詳事情）
        警  員問：現場有查到八支射針跟杓子一支，這是誰的
        甲○○答：這我的。
        警  員問：有吃毒品的習慣嗎？吃海洛因而已嗎？
        甲○○答：對阿。
        警  員問：其他沒有了嗎？
        甲○○答：嗯。
        警  員問：你是怎麼吃？用射針放海洛因？
        甲○○答：對。
        警  員問：一天吃多少？
        甲○○答：想到就用這樣子。
        警  員問：你有時候一天。
        甲○○答：沒有沒有。
        警  員問：想到，你有時候一天大概都幾天？正常你如
        甲○○答：不一定。
        警  員問：不一定？有的時候是一天吃一次？
        甲○○答：嗯。
        警  員問：你為什麼會吃毒品海洛因？什麼原因？心情差？還是
        甲○○答：好奇。
        警  員問：最後一次是在哪裡吃？在你家嗎？
        甲○○答：阿。
        警  員問：最後一次是在何時吃？
        甲○○答：十二月二十號。
        警  員問：一月十二號？
        甲○○答：沒有，十二月中。
        警  員問：二十號，幾點？
        甲○○答：下午五點。
        警  員問：自己嗎？
        甲○○答：對。
        警  員問：你用的海落因是跟誰買的？這個嗎？
        甲○○答：對。
        警  員問：何時跟他買的？
        甲○○答：十二月那時候。
        警  員問：算朋友嗎？
        甲○○答：朋友介紹的。對阿算朋友。
        警  員問：都怎麼聯絡？
        甲○○答：電話阿，電話聯絡。
        警  員問：什麼電話？
        甲○○答：要看電話。
        警  員問：你看一下，你的是幾號？
        甲○○答：我的喔0000000000。
        警  員問：他的電話是幾號？
        甲○○答：0000000000。
        警  員問：你跟他買過幾次？
        甲○○答：一次而已。
        警  員問：九十四年？
        甲○○答：嗯。
        警  員問：二十號？幾點？
        甲○○答：對，五點。
        警  員問：你用也是五點耶？
        甲○○答：對阿最後一次。
        警  員問：在哪裡？
        甲○○答：在家。
        警  員問：多少錢跟他買？
        甲○○答：四千塊。
        警  員問：四千塊幾克？
        甲○○答：一包零點五、零點一五。
        警  員問：阿？
        甲○○答：零點一五。
        警  員問：一包？
        甲○○答：嗯。
        警  員問：零點一五？
        甲○○答：嗯。
        警  員問：有這麼多嗎？零點一五公克四千元。
        警  員問：你曾賣毒品給別人嗎？
        甲○○答：不曾。
        警  員問：你跟乙○○有冤仇嗎？
        甲○○答：沒有。
        警  員問：等一下藥罐給你尿尿蓋印簽名。
        甲○○答：主管不是說不用嗎？
        警  員問：沒關係，直接問啦。你最近有沒有吃什麼藥？
        甲○○答：沒有。
        警  員問：你現在精神狀況如何？
        甲○○答：良好。
        警  員問：自由意思下陳述？
        甲○○答：嗯。
        警  員問：有同步錄音？
        甲○○答：嗯。
        警  員問：你說的有實在嗎？
        甲○○答：實在。
        警  員問：還有其他意見嗎？
        甲○○答：沒有。
        警  員問：現在是十一點二十分，筆錄問完。
        甲○○答：嗯。」（參見本院九十六年八月一日審判筆
      錄），依上開勘驗結果，證人甲○○於警詢中未曾主動明
      確指述被告，而應係警方僅提示被告一人之國民身分證影
      本供其指認，此有被告之國民身分證影本一紙（詳偵查卷
      第19頁）附卷可稽。
    (三)另甲○○於偵查中證稱「（問：綽號？）刺字文，因為我
      在幫人家刺青」、「（問：與被告乙○○認識否？）我不
      認識，警察叫我簽名我就簽」、「（問：提示乙○○於九
      十五年五月二十三日於本署之偵訊筆錄，有何意見？）我
      真的不認識他，是我朋友認識的，我在集美街見過他一面
      而已，我跟他真的不熟」、「（問：究竟是否認識本案被
      告乙○○《再提示一次照片》？）我剛才因近視沒有看清
      楚，我認識他」、「（問：如何認識？）是朋友介紹的，
      有留他的電話給我，也是為了要刺青」、「（問：何以打
      電話約乙○○出來？）因為警方很恨他，所以就叫我打電
      話給他約他出來，因為警方抓他抓不到」、「（問：何以
      警方要抓乙○○？）不知道」、「（問：警方有無乙○○
      的電話？）沒有」、「（問：既然警方沒有乙○○的電話
      ，如何約他出來」、「（問：警方看我的電話簿」、「（
      問：與被告有無財務糾紛或恩怨？）沒有」、「（問：你
      會恨乙○○嗎？）不會」、「（問：與被告乙○○彼此間
      如何稱呼？）我叫他國文，他叫我刺字文」、「（問：彼
      此如何聯絡？電話？）用電話，但我忘了他的電話，我的
      電話是0000000000」、「（問：0000000000是何人的？）
      是我的，但是遺失了，約在九十五年三、四月間被偷了，
      被偷後才改用0000000000」、「（問：乙○○的電話是否
      為0000000000？）我忘了」、「（問：有無施用毒品？施
      用何毒品？）有，我用海洛因，我從九十五年一月開始到
      九十五年九月，在家裡用，用注射的」、「（問：毒品來
      源？）朋友，我都是到公園拿的」、「（問：為何九十五
      年一月二十四日警詢時供稱是向乙○○購買毒品海洛因？
      ）我不知道，警察寫一寫就叫我簽名」、「（問：據被告
      供稱係接獲你的電話相約於九十五年一月二十四日二十二
      時三十分，在臺北縣三重市○○街中興游泳池前碰面就警
      方查獲，有無意見？）沒有」、「（問：何以要打電話？
      ）是警方叫我的打的」、「（問：是否因你說毒品來源是
      來自乙○○，故叫你打電話約乙○○出來？）對」、「（
      問：何因於九十五年一月二十四日二十二時四十分，在三
      重分局偵查隊製作筆錄？）因為我被抓」、「（問：你是
      否是在九十五年一月二十四日晚間九點三十分左右，在臺
      北縣三重市○○街14號住處被警方查獲，並在桌上扣到針
      筒八支、杓子一支及海洛因一包《淨重0.3 公克》，才被
      警方帶回去做筆錄？）對」、「（問：是否於該次警訊時
      供稱曾於九十四年十月二十日十七時許，在臺北縣三重市
      ○○街14號，以電話0000000000撥打0000000000號，向被
      告乙○○購買四千元海洛因一包《淨重0.15公克》？）沒
      有金錢往來，他有拿給我海洛因，當時我身上沒有錢」、
      「（問：當時海洛因的市價是否為四千元？）對，這是他
      當時講的價錢，他丟給我時就跟我說這一包要四千元」、
      「（問：乙○○是否先讓你欠四千元？）對，我到現在也
      還沒有給」、「（問：交易詳情補充？）沒有事先約，是
      我說我很急，他就丟一包給我，說這一包四千元」、「（
      問：何以清楚的記得交易的時間、地點？）當時還有印象
      ，因為距做筆錄不到一個月」、「（問：被查扣當天0.3
      公克海洛因何來？）在公園拿的，當時價錢比較低，也是
      在查獲當天拿的」、「（問：是否懷疑被警於住處查獲係
      因被告之密報？）有，警方也有跟我說是乙○○點我的」
      、「（問：是否因為乙○○點你，你也想報復，才又點乙
      ○○？）警方說是乙○○點我，警方就叫我也點他，且當
      時他的確也有在九十四年十二月二十日在我家丟給我一包
      價值四千元的海洛因，我還沒有給他錢」、「（問：乙○
      ○是否曾借錢給你？）有，他曾借我二千元」、「（問：
      何時借錢？）九十五年一月二十三日，因為他朋友要刺字
      ，我沒有錢買用，他有先借我二千元，還沒有刺就被抓」
      等語（參見偵查卷第115-118 頁），依證人甲○○上開所
      述情節，可認本件係甲○○先於九十五年一月二十四日二
      十一時三十分許，在臺北縣三重市○○街14號住處為警查
      獲，並經警扣得其所有之第一級毒品海洛因一包（淨重
      0.3 公克）、注射針筒八支及勺子一支等物，因警方對其
      稱係被告供出甲○○，甲○○才供出被告，且因警方很恨
      被告，抓不到被告，故警方請甲○○打電話約被告於同日
      二十二時三十分許在臺北縣三重市○○街中興游泳池前見
      面始查獲被告等事實，且查證人甲○○經警查獲之時間為
      九十五年一月二十四日二十一時三十分許，此有臺北縣政
      府警察局三重分局刑事案件報告書附卷可查，然證人甲○
      ○之警詢筆錄並非於其查獲後立即製作，而係於警方查獲
      被告後（查獲時間為同日二十二時三十分許，有上開刑事
      案件報告書附卷足按）之同日二十二時四十分許起開始製
      作，而依上開證人甲○○警詢錄音帶之勘驗內容所示，證
      人甲○○於警詢中未曾主動明確指述被告，而應係警方僅
      提示被告一人之國民身分證影本供其指認，已如前述，是
      本件並非警方根據證人甲○○於警方查獲後主動供出毒品
      之來源而查獲被告，而係警方請證人甲○○打電話約被告
      至查獲地點見面而查獲，且被告於上開時、地被查獲時並
      未經警方查扣任何第一級毒品海洛因或其他違禁物，顯見
      證人甲○○於電話中亦非以購買第一級毒品海洛因之名義
      引誘被告外出出售海洛因，則被告縱經警方於查獲地點帶
      回警局偵訊，然不得僅以此認其有販賣第一級毒品海洛因
      之犯行。再者，證人甲○○於警詢中稱以四千元向被告購
      買0. 15 公克一包之海洛因，然於偵查中先否認向被告購
      買毒品，並稱與被告間沒有金錢往來，嗣改口稱被告曾丟
      給伊一包海洛因，價值四千元，還未拿錢給被告，且曾跟
      被告借過二千元等語，其先後所述情節不符，已有瑕疵。
      又證人甲○○於偵查中證稱因警方對其稱係被告供出甲○
      ○，甲○○才供出被告，且因警方很恨被告，抓不到被告
      ，故警方請甲○○打電話約被告於同日二十二時三十分許
      在臺北縣三重市○○街中興游泳池前見面（詳上開偵訊筆
      錄），顯見證人甲○○於警詢當時內心已對被告有所不滿
      ，則其於警詢中指述向被告以四千元代價購買第一級毒海
      洛因一節，是否具有相當程度之真實性，仍應有其他補強
      證，而在客觀上足以使人對被告之犯罪事實獲得確信之心
      證者，足始當之。而本件既未當場查獲被告與證人甲○○
      正從事買賣第一級毒品海洛因之交易情形，要難僅以在主
      觀上對被告有不滿之證人甲○○之片面指證，即遽認被告
      販賣第一級毒品海洛因。
    (三)至行動電話門號0000000000號電話於九十四年十一月二十
      三日至九十六年六月十一日之申請使用人確為被告，此有
      和信電訊股份有限公司門號之基本資料查詢回覆函一件附
      卷可稽（詳偵查卷第89、90頁），被告雖自承曾以上開電
      話與證人甲○○曾通過電話，然並無任何通聯紀錄或合法
      之監聽譯文可證被告與證人甲○○實際通話時間及通話內
      容是否確如證人甲○○於警詢中或偵查中之指證情形，尚
      難僅以上開和信電訊股份有限公司門號之基本資料查詢回
      覆函即遽認被告有販賣第一級毒品海洛因予證人甲○○。
      另證人甲○○於九十五年一月二十四日二十一時三十分許
      ，在臺北縣三重市○○街14號住處為警查獲，並經警扣得
      其所有之第一級毒品海洛因一包（淨重0.3 公克）、注射
      針筒八支及勺子一支等物，證人甲○○於偵查中明確供稱
      該查扣之海洛因係查獲當天在公園向他人拿的等語，是上
      開扣案之第一級毒品海洛因一包（淨重0.3 公克）自不能
      為不利被告本件犯罪之認定。
四、綜上所述，本院綜合卷證資料，對於公訴意旨所指被告販賣
    第一級毒品海洛因之犯行，客觀上既尚未達於通常一般人均
    不致有所懷疑，而得確信其犯罪事實之程度，依「罪證有疑
    ，利於被告」之法則，即應作有利於被告之認定。此外，復
    查無其他積極證據足資證明被告有何公訴人所指之本件犯行
    ，既不能證明被告犯罪，依法均應為無罪之諭知。
據上論斷，應依刑事訴訟法第三百零一條第一項，判決如主文。
本件經檢察官吳宗光到庭執行職務。
中　　華　　民　　國　　96　　年　　8 　　月　　24　　日
                  刑事第十七庭  審判長法　官  李幼妃
                                      法  官  鄭燕璘
                                      法  官  張紹省
以上正本證明與原本無異
如不服本判決，應於判決送達後10日內敘明上訴理由，向本院提
出上訴狀（應附繕本），上訴於臺灣高等法院。
                                      書記官　黃頌棻
中　　華　　民　　國　　96　　年　　8 　　月　　31　　日
